臺灣新北地方法院刑事判決
111年度易字第406號
公  訴  人  臺灣新北地方檢察署檢察官
被      告  蔡瑞麟


                    (現另案於法務部○○○○○○○○○○○執行中)
選任辯護人  賴勇全律師(法扶律師)
上列被告因侵占案件，經檢察官提起公訴（110年度偵緝字第401
5號），被告於本院準備程序中，就被訴事實為有罪之陳述，經
法官告知簡式審判程序意旨，並聽取公訴人及被告之意見後，本
院合議庭裁定由受命法官獨任依簡式審判程序審理，並判決如下
：
    主  文
蔡瑞麟犯侵占罪，處有期徒刑參月，如易科罰金，以新臺幣壹仟
元折算壹日。
    事  實
一、蔡瑞麟前於民國110年4月3日前之不詳時間，取得王士涵(所
    涉侵占罪嫌，另為不起訴處分)於和雲行動服務股份有限公
    司所申設租車軟體IRENT之帳號(下稱IRENT帳號)後，於110
    年4月3日凌晨1時4分許，以王士涵之名義，向和雲行動服務
    股份有限公司租用車牌號碼000-0000號租賃自小客車(下稱
    本案車輛)，並在新北市新莊區中和街125巷內取車後，竟意
    圖為自己不法之所有，基於侵占之犯意，除將本案車輛車牌
    替換為以不明方式取得之車牌號碼000-0000號車牌外，復欲
    將本案車輛裝載之GPS定位器拆除惟未能成功，以此等方式
    將本案車輛侵占入己。嗣於同年月6日11時11分許，因和雲
    行動服務股份有限公司員工賴玟豪、莊舜元見本案車輛遲未
    歸還，透過GPS定位至蔡瑞麟斯時租屋處附近之新北市○○區○
    ○街0巷00○0號前，核對該車引擎號碼後尋獲本案車輛後即報
    警處理，經警循線始查悉上情。
二、案經新北市政府警察局樹林分局報告臺灣新北地方檢察署檢
    察官偵查起訴。
    理  由
一、被告蔡瑞麟所犯，非死刑、無期徒刑、最輕本刑為三年以上
    有期徒刑之罪或高等法院管轄第一審案件，其於準備程序中
    ，先就被訴事實為有罪之陳述，經告知簡式審判程序之旨，
    並聽取當事人意見後，本院裁定改由受命法官獨任行簡式審
    判程序，且依刑事訴訟法第273條之2規定，簡式審判程序之
    證據調查，不受同法第159條第1項、第161條之2、第161條
    之3、第163條之1及第164條至第170條規定之限制，先予敘
    明。
二、上揭犯罪事實，業經被告蔡瑞麟於本院準備程序及審判期日
    坦承不諱（見本院易字卷第98至99頁、第110頁），核與證
    人王士涵於警詢及偵查中、證人即和雲行動服務公司台南分
    公司專員賴玟豪、莊舜元、證人即車牌000-0000所有人林旻
    萱、證人即查獲處房東簡辰翰於警詢中之證述（見偵卷第7
    至19頁、第97至98頁）大致相符，並有自願受搜索同意書、
    新北市政府警察局樹林分局搜索扣押筆錄暨扣押物品目錄表
    、贓物認領保管單、樹林派出所員警譚秝函110年5月17日職
    務報告、内政部警政署刑事警察局110年5月5日刑紋字第110
    0043674號鑑定書、新北市政府警察局110年5月20日新北警
    鑑字第1100953660號鑑驗書、車號000-0000號車輛過戶登記
    書、各項異動登記書、汽車新領牌照登記書、和雲行動服務
    股份有限公司汽車出租單、現場及新北市○○區○○街0巷00○0
    號附近監視器錄影檔案暨翻拍照片、新北市政府警察局樹林
    分局110年9月1日新北警樹刑字第1104376792號函檢附之現
    場勘查報告、和雲行動服務股份有限公司110年11月1日和雲
    字第110422號函文、臺灣新北地方檢察署於111年3月2日、3
    月14日檢察官之勘驗筆錄（見偵卷第20至23頁、第25至26頁
    、第32至36頁、第40至43頁、第47至54頁背面、第71至86頁
    、第91頁、偵緝卷第43頁背面至44、46至49頁背面）存卷可
    佐，足認被告自白與事實相符，其侵占之犯行堪以認定，應
    依法論科。
三、論罪科刑：
　㈠核被告蔡瑞麟所為，係犯刑法第335條第1項侵占罪。
  ㈡爰以行為人之責任為基礎，審酌被告不思以正當手段獲取所
    需，竟利用非正常管道租車以構思侵占其所持有之車輛，其
    犯行實屬惡劣，且迄今仍未能與被害人和雲行動服務股份有
    限公司達成和解。惟念及被告終能坦承犯行，犯後態度尚可
    ，兼衡其自陳國中畢業、從事空調維修，月收入平均新臺幣
    5萬元，尚有母親及小孩要扶養之智識程度及家庭經濟狀況
    及其犯罪目的、動機、手段等一切情狀，量處如主文所示之
    刑，並諭知易科罰金之折算標準。
　㈢按犯罪所得，屬於犯罪行為人者，沒收之。但有特別規定者
    ，依其規定。犯罪所得已實際合法發還被害人者，不予宣告
    沒收或追徵，刑法第38條之1第1項、第5項定有明文。經查
    ，被告侵占其所持有之本案車輛，核屬犯罪所得無訛，惟被
    告經查獲後業已返還本案車輛乙情，有贓物認領保管單存卷
    可考(見偵卷第25至26頁)，應認被告之犯罪所得已實際合法
    發還被害人，爰依刑法第38條之1第5項規定，不予宣告沒收
    或追徵。
據上論斷，應依刑事訴訟法第273條之1第1項、第299條第1項前
段，判決如主文。
本案經檢察官洪郁萱提起公訴，檢察官張啟聰到庭執行職務。
中　　華　　民　　國　　111 　年　　10　　月　　18　　日
　　　　　　　　　刑事第八庭    法　官   黃秀敏
上列正本證明與原本無異。　　　　　　　　　　
如不服本判決應於收受送達後20日內向本院提出上訴書狀，並應
敘述具體理由。其未敘述上訴理由者，應於上訴期間屆滿後20日
內向本院補提理由書(均須按他造當事人之人數附繕本)「切勿逕
送上級法院」。
                                書記官   林有象　　
中　　華　　民　　國　　111 　年　　10　　月　　18　　日

附錄論罪科刑法條：
中華民國刑法第335條
意圖為自己或第三人不法之所有，而侵占自己持有他人之物者，
處五年以下有期徒刑、拘役或科或併科三萬元以下罰金。
前項之未遂犯罰之。